【裁判字號】    99,監,173
【裁判日期】    991217
【裁判案由】    許可監護人行為
【裁判全文】
臺灣彰化地方法院民事裁定               99年度監字第173號
聲  請  人  陳淑慧
相  對  人  陳江美英
關  係  人  陳情禎
上列當事人，聲請許可監護人行為事件，本院裁定如下：
    主  文
准聲請人處分相對人即受監護人陳江美英所有坐落彰化縣彰化市
○○段南郭小段０一五四─０五二九地號土地（地目：建、面積
八百七十七平方公尺、權利範圍一００００分之六十）、彰化縣
彰化市○○段南郭小段０一五四─００二七地號土地（地目：建
、面積二千二百九十六平方公尺、權利範圍一００００分之六十
）及建號０五七五七─０００號建物（建物門牌：彰化市○○路
○段二二０巷一之三號六樓、建物坐落地號：南郭段南郭小段０
一五四─００二七地號）。
聲請程序費用由相對人負擔。
    理  由
一、聲請意旨略以：相對人前經鈞院以99年度監宣字第91號為監
    護宣告，選定聲請人為相對人之監護人，並指定陳情禎為會
    同開具財產清冊之人。受監護人身患重度精神障礙，照護治
    療費用龐大，聲請人經濟欠佳，入不敷出，擬將相對人即受
    監護人陳江美英所有坐落彰化縣彰化市○○段南郭小段0000
    -0000地號土地（地目：建、面積877平方公尺、權利範圍10
    000分之60）、彰化縣彰化市○○段南郭小段0000-0000地號
    土地（地目：建、面積2,296平方公尺、權利範圍10000分之
    60）及建號00000-000號建物（建物門牌：彰化市○○路○段
    220巷1之3號6樓、建物坐落地號：南郭段南郭小段0000-000
    0地號）出售他人，以該買賣所得價金供為相對人之醫療費
    用。按監護人對於受監護人之財產，非為受監護人之利益，
    不得使用、代為或同意處分。監護人為下列行為，非經法院
    許可，不生效力：一、代理受監護人購置或處分不動產。民
    法第1101條定有明文。前述財產之處分純為解決相對人醫療
    及生活所需而為之，爰依法聲請准聲請人處分相對人所有前
    揭不動產等語。
二、按監護人對於受監護人之財產，非為受監護人之利益，不得
    使用、代為或同意處分。監護人為下列行為，非經法院許可
    ，不生效力：一、代理受監護人購置或處分不動產。二、代
    理受監護人，就供其居住之建築物或其基地出租、供他人使
    用或終止租賃。監護人不得以受監護人之財產為投資。但購
    買公債、國庫券、中央銀行儲蓄券、金融債券、可轉讓定期
    存單、金融機構承兌匯票或保證商業本票，不在此限，民法
    第1101條定有明文。
三、經查，相對人為聲請人之母，因精神意識障礙程度重大，不
    能管理處分自己的財產，其完全不能為意思表示或受意思表
    示，不能辨識其意思表示之效果，回復可能性低，經本院為
    監護之宣告，選定聲請人為相對人之監護人，並指定陳情禎
    為會同開具財產清冊之人，聲請人並已會同開具財產清冊之
    人陳報受監護人之財產清冊於本院等事實，業據聲請人提出
    99年度監宣字第91號裁定影本及受監護人陳江美英財產清冊
    附卷可稽，堪信為真實。又相對人名下所有財產僅有坐落彰
    化縣彰化市○○段南郭小段0000-0000地號土地（權利範圍1
    0000分之60）、同地段0000-0000地號土地（權利範圍10000
    分之60）及坐落該地號建號00000-000號建物（建物門牌：
    彰化市○○路○段220巷1之3號6樓）等情，業據聲請人提出
    前開財產清冊、土地登記謄本、建築改良物所有權狀、土地
    所有權狀、陳江美英各類所得資料清單及稅務局財產查詢清
    單等件為證，堪信聲請人主張為真。又相對人既因心神喪失
    經宣告為受監護宣告之人，而此類身心障礙患者通常須長時
    間治療，故日常生活須陸續支出相關之醫療費用而增加生活
    開銷，是聲請人就相對人所有之前開不動產聲請准予處分出
    售，做為醫治及照護受監護人陳江美英之用，對受監護人並
    無不利之情形，故聲請人聲請准予處分系爭不動產為有理由
    ，應予准許，爰裁定如主文所示。
三、依非訟事件法第21條第1項、民法第1103條，裁定如主文。
中    華    民    國    99    年    12    月    17    日
                  家事法庭      法  官  王美惠
以上正本係照原本作成。
如不服本裁定應於送達後10日內向本院提出抗告狀，並繳納抗告
費新臺幣1,000元。
中    華    民    國    99    年    12    月    17    日
                                書記官  林憲男

司法院資訊處製作；財團法人民間司法改革基金會備份。
